【裁判字號】    92,上易,591
【裁判日期】    920728
【裁判案由】    違反動產擔保交易法
【裁判全文】
臺灣高等法院臺南分院刑事判決      九十二年度上易字第五九一號  Ａ
      上  訴  人
      即  被  告  甲  ○  ○
右上訴人因違反動產擔保交易法案件，不服臺灣臺南地方法院九十年度易字第一九六
七號，中華民國九十二年五月二十一日第一審判決（起訴案號：臺灣臺南地方法院檢
察署九十年度偵字第六五八四號），提起上訴，本院判決如左：
      主      文
上訴駁回。
      事      實
一、甲○○明知自己已無資力，且無意願支付分期價金，竟意圖為自己不法之所有，
    於九十年三月十五日，在臺南市○○○路○段二二一號「國通汽車股份有限公司
    」（下稱國通公司），向國通公司之業務員李家璜佯以設定動產擔保附條件買賣
    方式，購買裕融企業股份有限公司（下稱裕融公司）所有總價金新臺幣（下同）
    八十一萬四千七百九十二元，車牌號碼二Ｓ─四五二三號自用小客車一部，甲○
    ○並當場給付頭期款十三萬九千元，餘款六十七萬五千七百九十二元則佯予允諾
    自九十年四月十五日起至九十三年三月十五日止，分三十六期給付，每期給付一
    萬八千七百七十二元，致使裕融公司陷於錯誤，誤信為真，而委由通用公司業務
    員李家璜在通用公司裕農路之交車中心，將上開自用小客車交予甲○○。甲○○
    得手後明知其為動產擔保交易之債務人，在分期價款未繳清前，該車之所有權仍
    屬裕融公司所有，其僅得先行占有使用，且該車輛應存放於約定之臺南市○區○
    ○街一四六巷十號，其不得任意遷移或為其他處分，竟隨即將該車遷移去向不明
    ，並自分期款第一期起即拒不繳納，致使裕融公司追索無著，受有損害，始知受
    騙。
二、案經裕融公司訴請臺灣臺南地方法院檢察署檢察官偵查起訴。
      理      由
一、訊據上訴人即被告甲○○固供承於右揭時地以附條件買賣方式向裕融公司購買上
    開自用小客車後，即將上開車輛遷移，且未支付分期款項之事實，然矢口否認有
    何犯行，辯稱：伊因積欠地下錢莊債務，被地下錢莊業者強押前往買車，頭期款
    係地下錢莊業者支付的，伊並沒有能力購車，車輛交車後連同車籍文件與付款資
    料均隨即被地下錢莊業者取走，故伊並未繳納分期款云云。惟查：
（一）右揭事實，業據告訴人裕融公司之代理人包銘彬、曹維東及宋芳宮分別於偵查
      及原審調查審理時指訴綦詳，核與證人即國通公司之銷售人員李家璜到庭證述
      之情節相符，並有汽車附條件買賣契約書、動產擔保交易動產抵押暨附條件買
      賣設定登記申請書附卷可稽（見偵查卷第七頁、第八頁）。
（二）被告雖以前詞置辯，惟證人李家璜到庭結證稱：九十年三月間被告親自到國通
      公司購車，之前並無其他男子先與伊接洽再由被告購買之情事，且本件係伊親
      自對保，並將車輛交予被告，伊並沒有看到被告將車轉交予他人等語（見原審
      九十二年四月四日訊問筆錄），是以被告前揭所辯是否可採，已非無疑。再者
      ，被告於原審調查時先供稱：交車時有給伊劃撥單，因伊有經濟壓力始無法還
      款等語（見原審九十一年十月三十一日訊問筆錄）；後又供稱：交車時伊並未
      拿到匯款單，車行說要寄給伊，但伊並未收到等語（見原審九十一年十一月二
      十八日訊問筆錄）；復改稱：交車時，車子、鑰匙、車籍資料及付款資料等均
      一併被地下錢莊拿走等語（見原審九十二年四月四日訊問筆錄），其先後供述
      不一，益徵其所言存有重疑。參以果係地下錢莊業者強押被告購車，何以被告
      始終未曾在公眾得進出之售車現場，向銷售人員表示遭脅迫之情？且地下錢莊
      業者之目的應僅在於取得車輛以抵償借款，衡情並無將分期付款之相關繳款資
      料併同車輛取走之理？足見被告所述：遭地下錢莊業者強押購車之情節，非但
      未能舉證以實其說，亦顯與常情有違，應係卸責之詞，不足採信，故被告係出
      於自己之自由意願而前往購車並辦理附條件買賣契約，已甚明確。
（三）又本件被告所簽立之附條件買賣契約書內記載被告之住居所為「臺南市○區○
      ○街一四六巷十號」，且契約內並約定住居所為標的物放置地點及約定受領通
      知之處所，如有變更，應以書面告知，此有附條件買賣契約書在卷可參，而被
      告於原審時供稱：大武街之住處於八十九年中因眷村改建拆除，但因眷村有規
      定戶籍不能遷移，故伊戶籍仍設於大武街，訂約時住居所係由銷售人員依照身
      分證上之地址記載等語（見原審九十一年十月三十一日訊問筆錄），則被告於
      簽訂上開契約時，既已明知未居住於戶籍地，竟未曾告知銷售人員，任由其記
      載於契約上，且自取得車輛迄今未繳付任何分期款項，致裕融公司於其未依約
      付款時追索無著，足見其於購車之初即不欲付款而有為自己不法所有之意圖甚
      明。被告雖另辯稱：伊購車時有想要支付分期款，係因經濟有困難始無法支付
      ，且其於九十年四月即入監執行徒刑，致無法與裕融公司聯絡還款事宜云云，
      然被告於原審調查時對於將如何給付分期款、為何未告知裕融公司現居住處所
      、為何未曾與裕融公司聯絡等情均無法答覆，且經原審查詢被告之執行資料顯
      示，被告係遲於購車一年後之九十一年三月二十六日至九十一年七月二十六日
      始因贓物案件在臺灣高雄監獄執行徒刑，有臺灣臺南地方法院法務部在監在押
      資料表在卷可稽，是被告前揭所辯，無非避重就輕之詞，委無足採。
（四）被告以附條件買賣方式購買前開小客車，總價金八十一萬四千七百九十二元，
      僅支付十三萬九千元之頭期款後，自第一期分期款起即拒不繳納，而前開車輛
      於交車後即遷移他處，未曾存放於約定之臺南市○區○○街一四六巷十號，此
      為被告所是認，顯已違反被告與裕融公司約定於價金付清前，不得遷移上開車
      輛之約定至明。
（五）綜上所述，被告既不欲繳納分期款，竟仍藉以簽訂動產擔保附條件買賣契約之
      方式購買車輛，使裕融公司陷於錯誤而將上開車輛交付予被告，得手後迅即將
      車輛遷移不明，致裕融公司無從追索上開車輛，其所涉詐欺及違反動產擔保交
      易法之犯行已臻明確，堪以認定。
二、核被告意圖為自己不法之所有，以詐術使人將本人之物交付，所為係犯刑法第三
    百三十九條第一項之詐欺取財罪。又其為動產擔保交易之債務人，意圖不法之利
    益，將動產抵押標的物遷移，係犯動產擔保交易法第三十八條之罪。被告以訂立
    動產擔保附條件買賣契約後，將所收受之小客車遷移為方法，達其詐欺之目的，
    兩罪間有方法結果之牽連關係，應依刑法第五十五條規定從一重之詐欺取財罪處
    斷。另公訴人雖未就被告意圖為自己不法之所有，以詐術使裕融公司將其所有之
    上開小客車交付予被告之行為起訴，惟該部分既與已經起訴違反動產擔保交易法
    部分有牽連犯之裁判上一罪關係，已如前述，依審判不可分原則，本院自得併予
    審理，附此敘明。
三、原審法院判決因認被告犯罪事證明確，適用動產擔保交易法第三十八條、刑法第
    十一條前段、第三百三十九條第一項、第五十五條、第四十一條第一項前段、罰
    金罰鍰提高標準條例第一條前段、第二條之規定，並審酌被告正值壯年，不思正
    途，竟佯以附條件買賣之方法詐購汽車，破壞社會交易秩序，侵害他人財產法益
    ，且犯罪後否認犯行，迄今尚未清償任何款項等一切情狀，量處有期徒刑肆月，
    並諭知易科罰金之折算標準。認事用法並無不當、量刑亦甚妥適，被告仍執前詞
    否認犯行，指摘原判決不當提起上訴，核無理由，應予駁回。
據上論結，應依刑事訴訟法第三百六十八條，判決如主文。
本案經檢察官曾銘芳到庭執行職務。
中    華    民    國      九十二      年      七      月      二十八    日
                                  臺灣高等法院臺南分院刑事第三庭
                                      審判長法官  陳    義    仲
                                            法官  陳    清    溪
                                            法官  宋    明    蒼
右正本證明與原本無異。
不得上訴。
                                      法院書記官  余    素    美
中    華    民    國      九十二      年      七      月      三十      日
附錄本案論罪科刑法條全文
刑法第三百三十九條第一項
意圖為自己或第三人不法之所有，以詐術使人將本人或第三人之物交付者，處五年以
下有期徒刑、拘役或科或併科一千元以下罰金。
動產擔保交易法第三十八條：
動產擔保交易之債務人，意圖不法之利益，將標的物遷移、出賣、出質、移轉、抵押
或為其他處分，致生損害於債權人者，處三年以下有期徒刑、拘役或科或併科六千元
以下之罰金。


司法院資訊處製作；財團法人民間司法改革基金會備份。
